臺灣屏東地方法院刑事判決　　　　　　　 96年度訴字第789號
公　訴　人　臺灣屏東地方法院檢察署檢察官
被　　　告　甲○○
　　　　　　　　　　　號
　　　　　　　　　　現於屏東監獄竹田分監
上列被告因違反毒品危害防制條例案件，經檢察官提起公訴（96
年度毒偵字第890 、970 號）及追加起訴（96年度毒偵字第1480
號），嗣因被告就被訴及追加起訴之犯罪事實為有罪之陳述，並
聽取當事人之意見後，本院裁定改由受命法官獨任進行簡式審判
程序並判決如下：
    主  文
甲○○犯如附表所示之罪，各處如附表主文欄所示之刑；應執行
有期徒刑年捌月，扣案注射針筒貳拾壹支，均沒收，又扣案含
有甲基安非他命殘渣之吸食器壹組，沒收銷燬。
    事  實  及  理  由
一、被告甲○○前於民國93年間因施用毒品案件，經本院以93年
    度毒聲字第645 號裁定觀察、勒戒後，認無繼續施用毒品傾
    向，於93年12月1 日釋放出所，並經臺灣屏東地方法院檢察
    署檢察官以93年度毒偵字第1889、2232號為不起訴處分確定
    ；又因施用第一級毒品海洛因，經本院以96年度訴字第16號
    判決判處有期徒刑8 月確定。詎仍不知戒除毒癮，復分別基
    於施用第一、二級毒品海洛因、甲基安非他命之犯意，各於
    附表所示之時、地，將第一級毒品海洛因加水稀釋，以注射
    針筒注射手臂之方式，施用第一級毒品海洛因3 次；另將甲
    基安非他命置在鋁箔紙上以打火機燒烤吸食其煙霧之方式，
    施用甲基安非他命3 次。嗣分別於(一)96年5 月14日14時50分
    許，在屏東潮州鎮○○里○○路206 巷為警查獲，得注射針
    筒1 支；(二)96年5 月24日14時20日許，經警持臺灣屏東地方
    法院檢察署檢察官拘票前往屏東縣潮州鎮○○里○○路206
    巷1 弄10號執行拘提而查獲，並扣得注射針筒20支及含有甲
    基安非他命殘渣之吸食器1 組；(三)96年5 月19日凌晨零時40
    分許，在屏東市○○路加工區大門口見其形跡可疑盤查發現
    其手臂有針孔痕跡而查獲。
三、上開犯罪事實，業據被告於本院審理時坦承不諱；又被告為
    警查獲後所採集之尿液，經送驗後，均呈嗎啡、甲基安非他
    命陽性反應，有卷存尿液採證編號姓名對照表3 紙、正修科
    技大學超微量研究科技中心檢驗報告3 紙可資證明；再被告
    為警查扣之注射針筒21支，均無海洛因陽性反應，而吸食器
    1 組則含有甲基安非他命陽性反應，亦有卷存高雄醫學大學
    附設中和紀念醫院96年8 月24日編號0000-000至0000-000號
    檢驗報告22紙可證；此外，並有照片19幀及扣案注射針筒21
    支、含有甲基安非他命殘渣之吸食器1 組可參；另被告有上
    開戒毒療程及施用毒品前科，亦有卷存臺灣高等法院被告前
    案紀錄表可查，是被告於附表所示之時、地施用海洛因、甲
    基安非他命犯行，應可認定。
四、查海洛因、甲基安非他命，分別屬毒品危害防制條例第2條
    第2 項第1 、2 款所規定之第一、二級毒品，核被告所為，
    係犯毒品危害防制條例第10條第1 項之施用第一級毒品罪及
    同條第2 項施用第二毒品罪。被告因施用第一、二級毒品海
    洛因、甲基安非他命而持有海洛因、甲基安非他命，並進而
    施用，其持有之低度行為均為施用之高度行為吸收，均不另
    論罪。被告所犯如附表所示之六罪，因行為人各次施用毒品
    之行為，均係為滿足各該次之毒癮，於滿足毒癮後，該次行
    為即已完成，因此各次均為各自獨立之行為，各具獨立性，
    其前後次施用毒品行為間，自無密切不可分之關係，各自獨
    立構成同一施用毒品罪責，已如下無罪部分所述，故應分論
    併罰。本院審酌被告有二次施用毒品犯行，有上開被告前案
    紀錄表可查，竟再為本案犯行，足見其不思悔改，自制力亦
    顯不佳；惟考量被告於本院審理時即能坦承犯行，犯後態度
    良好，而其施用毒品行為於本質上係屬自我戕害行為，並未
    對社會造成直接而過鉅之損害，反社會性之程度應屬較低等
    一切情狀，分別量處如主文所示之刑，並定應執行刑，以示
    懲戒。又扣案注射針筒21支，為被告所有且預備供施用海洛
    因之用，業據被告於本院審理時供陳明確，應依刑法第38條
    第1 項第2 款之規定，均宣告沒收；另扣案含有甲基安非他
    命殘渣之吸食器1 組，因與毒品甲基安非他命不能析離，而
    視同毒品，應依毒品危害防制例第18條第1 項前段之規定，
    予以沒收銷燬之。
五、檢察官起訴書另以：被告基於施用第一級毒品海洛因、第二
    級毒品甲基安非他命之犯意，扣除上開三次施用海洛因及三
    次施用甲基安非他命的時間外，另自96年5 月12日11時許起
    至同年月23日13時許止，在屏東縣潮州鎮○○里○○路206
    巷1 弄10號，分別施用第一級毒品海洛因、甲基安非他命多
    次，因認此部分亦係犯毒品危害防制條例第10條第1 項之施
    用第一級毒品罪及同法第2 項之施用第二級毒品罪云云，惟
    ：
  (一)按犯罪事實應依證據認定之，無證據不得認定其犯罪事實；
    不能證明被告犯罪者，應諭知無罪之判決，刑事訴訟法第15
    4 條第2 項、第301 條第1 項分別定有明文。又按「被告或
    共犯之自白，不得作為有罪判決之唯一證據，仍應調查其他
    必要之證據，以察其是否與事實相符。」此刑事訴訟法第15
    6 條第2 項定有明文。
  (二)施用毒品非集合犯、接續犯：按集合犯係指立法者所制定之
    犯罪構成要件中，本即預定有數個同種類行為而反覆實行之
    犯罪而言。故是否集合犯之判斷，客觀上，自應斟酌法律規
    範之本來意涵、實現該犯罪目的之必要手段、社會生活經驗
    中該犯罪必然反覆實行之常態及社會通念等；主觀上，則視
    其反覆實施之行為是否出於行為人之一個犯意，並秉持刑罰
    公平原則，加以判斷之。稽以行為人施用毒品之原因，不一
    而足，其多次施用毒品之行為，未必皆出於行為人之一個犯
    意決定；且觀諸毒品危害防制條例第10條第1 項、第2 項施
    用毒品罪之構成要件文義衡之，實無從認定立法者本即預定
    該犯罪之本質，必有數個同種類行為而反覆實行之集合犯行
    ，故上開施用毒品罪，應非集合犯之罪。又行為人各次施用
    毒品之行為，均係為滿足各該次之毒癮，於滿足毒癮後，該
    次行為即已完成；是各次均為各自獨立之行為，各具獨立性
    ，其前後次施用毒品行為間，自無密切不可分之關係，各自
    獨立構成同一施用毒品罪責，顯然不合接續犯之構成要件。
    （參酌最高法院96年8 月21日第9 次刑庭會議決議之丁說說
    明）。
  (三)施用毒品應一罪一罰：依刑法第56條修正理由之說明，謂「
    對繼續犯同一罪名之罪者，均適用連續犯之規定論處，不無
    鼓勵犯罪之嫌，亦使國家刑罰權之行使發生不合理之現象。
    」「基於連續犯原為數罪之本質及刑罰公平原則之考量，爰
    刪除有關連續犯之規定」等語，即係將本應各自獨立評價之
    數罪，回歸本來就應賦予複數法律效果之原貌。因此，就刑
    法修正施行後多次施用毒品之犯行，採一罪一罰，始符合立
    法本旨（參酌最高法院96年8 月21日第9 次刑庭會議決議）
    。
  (四)本件依檢察官所提出之證據，除能證明被告僅有如附表所示
    之各該施用第一級毒品海洛因、第二級毒品甲基安非他命之
    犯行外（即一次驗尿檢驗報告之嗎啡、甲基安非他命陽性反
    ，應僅能認定各施用一次海洛因、甲基安非他命），就其餘
    檢察官所指之施用第一級毒品海洛因、第二級毒品甲基安非
    他命犯行，則除了被告自白外，並無其他補強證據可資證明
    ，是依上開說明，此部分原應為被告無罪之諭知，然檢察官
    認為此部分與前開有罪部分，分別有集合犯之實質上一罪關
    係，爰不另為無罪之諭知。
六、據上論斷，應依刑事訴訟法第273 條之1 第1 項、第299 條
    第1 項前段，毒品危害防制條例第10條第1 項、第2 項、第
    18條第1 項前段，刑法第11條、第38條第1 項第2 款、第51
    條第5 款，判決如主文。
中　　華　　民　　國　　96　　年　　9 　　月　　26　　日
                  刑事第一庭    法  官  曾吉雄
以上正本證明與原本無異。
如不服本判決應於收受本判決送達後十日內向本院提出上訴書狀，
其未敘述上訴理由者，並得於提起上訴後十日內向本院補提理由
書狀（均須按他造當事人之人數附繕本）「切勿逕送上級法院」
中　　華　　民　　國　　96　　年　　9 　　月　　26　　日
                                書記官  潘美碧
附表：
┌──┬─────────┬────────┬──────┬──────────────┐
│編號│時           間   │地            點│施用毒品    │主                        文│
│    │                  │                │            │                            │
├──┼─────────┼────────┼──────┼──────────────┤
│1   │96年5 月12日11時許│屏東縣潮州鎮三共│海洛因      │犯施用第一級毒品罪，處有期徒│
│    │                  │里朝昇路206 巷1 │            │刑拾月，注射針筒壹支，沒收。│
│    │                  │弄10號住處      │            │                            │
├──┼─────────┼────────┼──────┼──────────────┤
│2   │96年5 月23日13時許│同上            │海洛因      │犯施用第一級毒品罪，處有期徒│
│    │                  │                │            │刑拾月，注射針筒貳拾支，均沒│
│    │                  │                │            │收。                        │
├──┼─────────┼────────┼──────┼──────────────┤
│3   │96年5 月18日17時許│同上            │海洛因      │犯施用第一級毒品罪，處有期徒│
│    │                  │                │            │刑拾月。                    │
├──┼─────────┼────────┼──────┼──────────────┤
│4   │96年5 月12日11時許│同上            │甲基安非他命│犯施用第二級毒品罪，處有期徒│
│    │                  │                │            │刑陸月。                    │
├──┼─────────┼────────┼──────┼──────────────┤
│5   │96年5 月23日13時許│同上            │甲基安非他命│犯施用第二級毒品罪，處有期徒│
│    │                  │                │            │刑陸月，含有甲基安非他命殘渣│
│    │                  │                │            │之吸食器1組，沒收銷燬。     │
├──┼─────────┼────────┼──────┼──────────────┤
│6   │96年5 月18日17時許│同上            │甲基安非他命│犯施用第二級毒品罪，處有期徒│
│    │                  │                │            │刑陸月。                    │
└──┴─────────┴────────┴──────┴──────────────┘
本件論罪科刑法條：
毒品危害防制條例第10條第1項：
施用第一級毒品者，處 6 月以上 5 年以下有期徒刑。
毒品危害防制條例第11條第2項：
持有第二級毒品者，處2 年以下有期徒刑、拘役或新臺幣3 萬元
以下罰金。
